【裁判字號】    96,破,43
【裁判日期】    970225
【裁判案由】    破產宣告
【裁判全文】
臺灣臺南地方法院民事裁定                96年度破字第43號
聲  請  人  乙○○
                        樓
上列聲請人聲請宣告破產事件，本院裁定如下：
    主    文
聲請駁回。
聲請程序費用由聲請人負擔。
    理    由
一、聲請意旨略以：
  (一)聲請人原任職科技公司，有固定收入，雖不甚富裕，平日克
    勤克儉，生活尚勉強能溫飽，前因先生為保險從業人員，收
    入本不穩定，又因其下業務人員侵占客戶保費，為免訟爭，
    只好由債務人出面借貸填補。嗣丈夫又屢屢調錢予友人週轉
    ，之後屢次催討卻無回應。聲請人不得不一肩扛起家中經濟
    重擔。公婆因年事已高，已無工作能力，不僅無法協助聲請
    人償還債務，並經常生病，且兩個小孩均就讀私立大學，光
    兩人每年之教育、生活費，與家中必要開銷，每年至少也要
    數拾萬以上，是以漸漸無力如期繳付貸款本息，甚至因此債
    台高築，陷入以債養債之窘境。儘管如此，為保持良好信用
    ，聲請人原有貸款買的房子也不得不先轉讓出去，以降低貸
    款負擔。惟之前債權人要求的利息都是年息將近20%，本難
    以負荷，且累積至今，每月利息將近新台幣6萬元，聲請人
    即使不吃不喝，也都付不夠利息。債務人現只能四處告貸渡
    日，聲請人乃不得不聲請宣告破產。
  (二)茲就聲請人所負債務及資產，分述如下：
    1.債務部分：
      (1)美商花旗銀行：314000元。
      (2)遠東國際商業銀行：138000元。
      (3)安泰商業銀行：73000元。
      (4)國泰世華商業銀行：220000元。
      (5)中國信託商業銀行：85000元。
      (6)台北富邦商業銀行：230000元。
      (7)永豐商業銀行：137000元。
      (8)京城銀行：48000元。
      (9)台新國際商業銀行：558000元
      (10)萬泰商業銀行：300000元
      甲○○：0000000元
      以上合計0000000元。
    2.財產部分：現金291230元。
二、按債務人不能清償債務者，依本法所規定和解或破產程序，
    清理其債務；債務人停止支付者，推定其為不能清償。再破
    產，對債務人不能清償債務者宣告之，除另有規定外，得因
    債權人或債務人之聲請宣告之，破產法第1條、第57條、第5
    8條第1項分別定有明文。而所謂停止支付，係指債務人對於
    債權人表示不能支付一般金錢債務意旨之行為而言，債務人
    雖給付遲延，惟倘有其他事實證據足以證明確有清償債務之
    能力時，即難認有宣告破產之原因。又法院對破產事件在裁
    定前，得依職權為必要之調查，亦為破產法第63條第2項所
    明定。再債務人之財產價值，是否足堪清償其債務，不僅以
    不動產之有無及其價值為認定之依據，債務人是否尚有其他
    財產或信用、能力，自應併予調查審認。
三、經查：
  (一)聲請人為民國48年9月3日出生，其93年度所得為626248元、
    94年度所得為687792元，並有坐落臺南市○區○○段之土地
    一筆，且對恩德科技股份有限公司有投資，上開財產金額合
    計有846457元，此有聲請人提出之戶籍謄本及稅務電子閘門
    財產所得調件明細表附卷足稽，參以聲請人均服於恩德科技
    股份有限公司，該公司業務係為機械及五金器材買賣，且為
    各種機械之設計、製造，有經濟部公司登記資料查詢表在卷
    可佐，依行政院勞工委員會所作95年度我國機械設備製造業
    庶務員平均月薪資為31265元，有查詢結果表在卷可憑，以
    聲請人之年紀、收入等情形觀之，至勞動基準法所定強制退
    休年齡60歲止，聲請人尚有薪資所得共0000000元（計算式
    為：31265元×12(月)×13年=0000000元），若聲請人善用
    現有資產846457萬元及現金291230元，加上自身之努力，實
    難認聲請人已無清償債務之能力，而有宣告破產之必要。
  (二)又查：聲請人每月薪資約以行政院勞工委員會所統計之薪資
    計算即31265元，如全部債權人均取得執行名義聲請強制執
    行，依強制執行法第52條及第122條規定，應酌留債務人及
    共同生活之親屬生活所必須之食物、燃料及金錢，因之執行
    法院如依債權人之聲請強制執行債務人之薪資者，若以扣薪
    3分之2，即約20843元左右，餘約10421元可供聲請人及其家
    屬生活之需，依此計算一年全體債權人至少可受償250116元
    ，以工作至60歲計算，共可清償0000000元，如此聲請人及
    家屬生活仍可維持無虞，而債權人可受較多受償，兩蒙其利
    ，反之，若宣告聲請人破產，依破產法第97條規定優先清償
    第95條所定破產財團之管理費、變價及分配所生之費用、因
    破產債權人共同利益所需審判上之費用、破產管理人之報酬
    、破產人及其家屬之必要生活費及喪葬費等財團費用及第96
    條所定之財團債務，如此將致聲請人財產更形減少，則債權
    人可受償之金額亦相對減少，堪認就聲請人之情形，不宜宣
    告聲請人破產。
  (三)因此，揆諸前開說明，聲請人聲請宣告破產即無理由，應予
    駁回。
四、依破產法第5條、民事訴訟法第95條、第78條，裁定如主文
中    華    民    國    97    年    2     月    25    日
                  民事第三庭    法  官  廖建彥
以上正本係照原本作成
如對本裁定抗告須於裁定送達後10日內向本院提出抗告狀，並應
繳納抗告費新台幣1000元整。
中    華    民    國    97    年    2     月    25    日
                                書記官  林木村


司法院資訊處製作；財團法人民間司法改革基金會備份。
